【裁判字號】    94,訴,959
【裁判日期】    950428
【裁判案由】    空氣污染防制法
【裁判全文】
高雄高等行政法院判決
                            九十四年度訴字第九五九號
                       民國九.
原      告  裕輝營造有限公司
代  表  人  甲○○
訴訟代理人  蘇志成  律師
被      告  臺東縣政府
代  表  人  乙○○代理縣長
訴訟代理人  丙○○
上列當事人間因空氣污染防制法事件，原告不服行政院環境保護
署中華民國九十四年九月十五日環署訴字第０九四００七二九七
三號訴願決定，提起行政訴訟。本院判決如下：
    主  文
原告之訴駁回。
訴訟費用由原告負擔。
    事  實
壹、事實概要：
    緣原告從事土木建築工程業務，承包訴外人王筱蘭（即業主
    ）起造之「幼稚園新建工程」（地址：臺東縣臺東市○○段
    一二三－二、一二三－三及一二三－四等地號），進行地上
    物主體結構及附屬設施工程等施工項目時，經被告所屬環境
    保護局於民國（下同）九十三年十二月二十日十一時三十四
    分許派員督同檢測機構即南台灣環境科技股份有限公司（下
    簡稱南台灣公司）人員稽查該營建工地之空氣污染防制作業
    情形，發現工地內裸露地面約有一七五一㎡ (平方公尺)，
    現場並無有效空氣污染防制措施，致造成塵土飛揚，乃現場
    拍照存證，並於系爭工地周界外西南處 (即現場測得東北風
    之下風處）測點（編號：Ａ０００）設置儀器進行TSP（總
    懸浮微粒濃度)檢測，結果於該點測得粒狀污染物為一一七O
    μg/Nm3，未符合固定污染源空氣污染物排放標準所定限值9
    （五００μg/Nm3即五００微克/凱氏溫度二七三度及一大氣
    壓下立方公尺），違反空氣污染防制法第二十條第一項規定
    ，被告乃依同法第五十六條第一項規定裁處原告新臺幣（下
    同）三十萬元罰鍰。原告不服，提起訴願，經遭決定駁回，
    遂提起本件行政訴訟。
貳、兩造聲明：
一、原告聲明求為判決：
（一）訴願決定及原處分均撤銷。
（二）訴訟費用由被告負擔。
二、被告聲明求為判決：
（一）駁回原告之訴。
（二）訴訟費用由原告負擔。
參、兩造之爭點：
甲、原告主張之理由：
一、檢測判定污染源係原告之工地所造成乙節偏頗失真：
(一)按原告承攬該「幼稚園新建工程」（地號台東市○○段一二
    三－三號、基地面積三０００㎡）之結構體及部分裝修工程
    （不包括水電、門窗、家具裝潢），在被告所屬環境保護局
    告發時間九十三年十二月二十日時，本工程結構體已完成而
    正進行內、外部裝修及內排水溝工程。如此，證諸施工經驗
    法則，系爭工地內何有大量堆積之泥沙可造成塵土飛揚之污
    染情狀？
(二)次按當時該基地現況，原告施工範圍地號年段一三－三號四
    周係以甲種圍籬（H＝二w‧三M）圈圍，主體建築結構體完
    成，而基地北側及臨地周遭則為台糖公司（豐年段一二三、
    一二三－二、一二三－四）所有之大片土地（面積約八三九
    七‧三五㎡），而其土地地表皆為裸露砂土? 又依南台灣公
    司之檢測報告，當日吹東北風、風速一‧二M /S，故依當日
    現況，所測得之污染源應是台糖公司一大片裸露地表上之大
    量塵土造成，而非原告承攬之該工程上之極小片裸露地表所
    造成殊明！進且，證諸經驗法則，當日吹來之東北風，根本
    不可能僅吹在原告承攬工程之該小面積之地表上，而不吹過
    緊臨之台糖公司大面積地表至明，如此，縱認該日確有污染
    情形，則該污染源為何俱歸咎於原告公司，而不及於台糖公
    司？此檢測之公平與真正即值疑？被告所屬環保局之該檢測
    認定不抑偏頗失真而無值採！
二、檢測時採樣器末依「檢測作業指引」之規定架設在遠離圍籬
    等足以影響風場之位置，致採樣檢測結果有失客觀，而無值
    採信：
    按卷存「營建工程周界粒狀污染物檢測作業指引」之四、周
    界粒狀污染物檢測點選擇及採樣器高度之三明文：採樣器架
    設應遠離圍籬或圍牆等足以影響風場之位置等語，惟查是日
    稽查檢測時，被告自承「高量採樣器之設置位置，位於下風
    處之周界外，且距周界圍籬約二Ｍ處」，而原告於訴願時即
    指陳「依檢測報告判定，該檢測儀器擺放位置無法檢測出污
    染源為本工地造成，因儀器臨工地二側均被甲種圍籬及貨櫃
    屋阻擋．，．。」，且核與卷存被告九十五年二月十七日補
    充答辯狀之附件補三之證照片所示相符，如此，該採樣器
    架設即顯末「遠離」現場之圍籬殊明！揆諸前揭明文，足徵
    該採樣器因架設在未遠離圍籬 (僅離圍籬二公尺 )等足以影
    響風場之位置而欠適妥，從而，該採樣檢測結果自顯失客觀
    而無值採！
三、根據固定污染源空氣污染物排放標準第六條規定，周界測定
    取樣時間，粒狀污染物應該要一個小時，原告認為被告取樣
    時間根本未達一個小時，就做出判定。且檢測污染源因為現
    場主、客觀因素不同，檢測方式應該是在檢測基地周界的上
    風處及下風處各檢測一處，其差異值方能判定污染是否為該
    基地所造成的。但本件被告並無在上風處，作污染源的排放
    濃度檢測。
四、原處分適用「公私場所違反空氣污染防制法應處罰鍰額度裁
    罰準則」裁罰原告，有裁罰適用法令錯誤之違法：
    退萬步言之，縱認原告之工地有污染之情非虛，則原處分依
    據上揭裁罰準則第三條附表所定裁罰公式「Ａ (污染程度因
    子)×Ｂ（危害程度因子）×Ｃ（污染特性）×十萬元」，
    「污染程度因子（A）－第二十條第一項（排放污染物未符
    合排放標準）…三．除前兩者之外空氣污染物排放濃度或量
    超過排放標準之程度：（一）超過二００％者，A＝三‧０
    」為裁量乙節，其計算方式亦顯有錯誤；蓋按本件檢測結果
    粒狀污染物濃度為一一七０μg／Nm3果屬無訛，且固定污染
    源空氣污染物排放標準規定：「粒狀污染物（重量濃度）－
    周界之排放標準限值為五００μg／Nm3」，據此計算前揭Ａ
    （污染程度因子）則僅超過一三四％（計算公式：（000
    0－000）μg／Nm3÷五００μg／Nm3＝一三四％），而
    非原處分認定計算之超過二００％，（說明：該裁罰準則，
    既明文（一）超過二００％者，A＝三‧０、（二）達一五
    ０％但未達二００％者，A＝二‧０、（三）未達一五０％
    者，A＝一‧０，則原本標準限值五００μg／Nm3即首應扣
    除不計，嗣以該超過之濃度跟標準限值做一比較方是超過之
    數值！），承上所述，本件Ａ（污染程度因子）係超過一三
    四％而未達一五０％，則Ａ應僅為一‧０而非三‧０至明！
    詎被告所屬環境保護局人員疏未察此，而誤以Ａ＝三‧０來
    計算裁處三十萬元（而非十萬元）罰鍰，即顯有適用法令錯
    誤之違法至明。
乙、被告答辯之理由：
一、依空氣污染防制法施行細則第三條第二款之規定，營建工地
    屬空氣污染防制法第二條第二款所規範之固定污染源（按「
    空氣污染防制法」第二十條第二項規定：公私場所固定污染
    源排放空氣污染物，應符合排放標準）；本件違規事實為周
    界粒狀污染物超過「固定污染源空氣污染物排放標準」，而
    本件處分對象為營建工程，屬空氣污染防制法第五十六條所
    指之工商廠、場，且該工地負責人未做好污染防制工作，即
    屬該工地之違規行為，故依違反空氣污染防制法第二十條第
    一項併依同法第五十六條及「公私場所違反空氣污染防制法
    應處罰鍰額度裁罰準則附表」核算，處三十萬元罰鍰並限期
    改善，並無不合。
二、營建工地屬空氣污染防制法第十六條第一項第一款所規範之
    固定污染源，空氣污染防制法第二十條規定公私場所固定污
    染源排放空氣污染物，應符合排放標準，按固定污染源營建
    工地對於其工地區域外之環境衛生應善盡維護管理責任，若
    工地周界粒狀污染物經測定不符合排放標準，即應受罰，為
    首揭法條所明定。（一）經查本件原告於檢測當日雖進行結
    構體內、外部裝修及內排水溝工程等工作項目，但工地內地
    表裸露，現場除堆放鷹架、模板等營建器材外，有土石、粉
    塵堆積未清除亦未見有灑水或鋪蓋等污染防制設施，並有多
    部工程車輛正進行配合施工，致遭風蝕揚塵產生粒狀污染物
    之事實明確，歸責於業者未善盡工地管理之責，經被告所屬
    環境保護局稽查人員現場拍照存證，並委託督同南台灣公司
    執行TS P檢測。（二）依據「固定污染源空氣污染物排放標
    準」第五條規定：「周界測定係在公私場所周界外任何地點
    ，能判定污染物由欲測之公私場所排放所為之測定。如在公
    私場所周界外無法選定測點時（例如堤防、河川、湖泊、窪
    谷等）得在其廠界內三公尺處選定適當點測定。」而本次稽
    查檢測，高量採樣器之設置位置，位於下風處之周界外，且
    距周界圍籬約二m處，所測得污染物之數據，應為該公私場
    所排放所為之，被告所屬環境保護局稽查人員會同南台灣公
    司執行檢測工作時，先告知工地負責人員對檢測位置質疑時
    請立即提出，俾便更換地點，若無異議時南台灣公司即依公
    告之檢測方法進行周界TS P採樣，檢測工作係依公告方法辦
    理，檢測點依規定置於工地周界外，並無不適。被告所屬環
    境保護局依營建工地現況及風向判定污染來源而選定測定點
    ，且依檢測報告第五頁所載風向及所繪採樣點標示均於該工
    區周界外，而該區域除該工程施工外並無其他工程施作，固
    定污染源空氣污染物排放標準第三條第一項第一款及第五條
    定有明文，本件原告承攬系爭營建工程之主體結構及排水溝
    工程，且稽查時係由原告所屬員工於現場進行排水溝工程及
    鷹架、模板之移除吊掛作業，工地內裸露地面且無有效防制
    措施致造成塵土飛揚之污染事實，此有相片可稽，故污染來
    源係為該工區所造成。至於原告主張該工地四周均為台糖公
    司之土地，檢測機構測得之污染源數值應為台糖土地之塵土
    所造成乙節，惟經查本件地籍套繪圖、工作紀錄表之採樣點
    標示圖、採樣照片及系爭幼稚園完工後全景照片顯示：本件
    稽查現場測得之風向為東北風，而採樣點位置（編號：A０
    ００）係在該工地周界外西南處（即下風處），綜觀全景，
    該幼稚園之教室蓋在系爭土地東面與北面，而教室後方不論
    東面與北面（即上風處）皆為公寓或大樓等建築物，足認系
    爭土地周界上風處並非原告稱之台糖裸露地，故原告主張四
    周均為台糖公司之土地，所測得之污染源數值應為台糖土地
    之塵土所造成一詞，顯與事實不符。
三、另有關本件裁罰金額，依據「公私場所違反空氣污染防制法
    應處罰鍰額度裁罰準則」第三條附表所定裁罰公式「A（污
    染程度因子）×B（危害程度因子）×C（污染特性）×十萬
    元」，「污染程度因子（A）-第二十條第一項（排放污染物
    未符合排放標準）．．三．除前兩者之外空氣污染物排放濃
    度或量超過排放標準之程度：（一）超過二００％者，A ＝
    三‧０」為裁量，本件檢測結果粒狀污染物濃度為一一七０
    μg/Nm3，其空氣污染物排放濃度或量已超過排放標準之程
    度，故核定A（污染程度因子）＝三‧０（其餘二項因子B及
    C 均為一‧０），從而得出罰鍰金額應為三十萬元，而非原
    告所述「粒狀污染物（重量濃度）－周界之排放標準限值為
    五００μg/Nm3」，原本標準限值五００μg/Nm3即首應扣除
    不計，嗣以該超過之濃度跟標準限值做一比較方是超過之值
    ，故所測得之空氣污染物排放濃度或量僅超過一三四％（計
    算方式：（0000－000）μg/Nm3÷五００μg/Nm3＝
    一三四％），A應僅為一‧０而非三‧０。揆諸前揭空氣污
    染防制法第五十六條第一項及公私場所違反空氣污染防制法
    應處罰鍰額度裁罰準則之規定，被告裁處三十萬元罰鍰，用
    促踐行改善之務，且原告違反事實明確，被告依法處分並無
    不當。
四、依據固定污染源空氣污染物排放標準規定：周界測定之取樣
    時間，粒狀物為一小時。而主辦單位是否有依此規定執行呢
    ？經查，被告所屬環境保護局執行本稽查檢測並由現場人員
    簽名確認做成稽查記錄，另檢測機構於執行採樣時亦詳實做
    成記錄，依據本件之固定污染源空氣污染物排放檢測報告三
    、採樣分析記錄（二）現場採樣結果記錄四、採樣時間資料
    ：起1047迄1147，證明採樣時間為一小時整，無不符規定。
    另採樣檢測點僅設置一點為何無採上、下風二處？依據行政
    院環境保護署九十二年十月一日環署空字第０九二００七一
    一三九號訂定之「營建工程周界粒狀污染物檢測作業界指引
    」貳、營建工程粒狀污染物檢測作業注意事項四、周粒狀污
    染物檢測點選擇及採樣器高度規定一、周界粒狀污染物檢測
    點僅需設置一點，且應設於營建工地周界外，能判定粒狀污
    染物係由欲測之營建工程所排放之任何地。故被告採樣一點
    並無不適。
五、（一）依「營建工程周界粒狀污染物檢測作業指引」之四、
    周界粒狀污染物檢測點選擇及採樣器高度之１、明文：周界
    粒狀污染物檢測點僅需設置一點，且應設於營建工地周界外
    ，能判定粒狀物污染物由欲測之營建工程所排放之任何地點
    。惟查檢測當時棌樣器之設置位置位於下風處之周界外與規
    定並無不符。（二）依檢測報告書三、棌樣分析記錄第五頁
    表五、周界檢測中粒狀污染物檢測記錄表明確記錄並且由當
    日工地負責人許鴻展簽名確認無誤，檢測當時，測得風向為
    東北風，工區內無灑水等防制措施易產生風蝕揚塵，當日施
    工項目為內外部裝修及排水溝工程，施工現場有機具運行，
    有揚塵產生，且採樣點設於下風處，更足以證明採樣器所採
    集到之污染物正為上風處工區內所產生，並無不當之處。（
    三）依「營建工程周界粒狀污染物檢測作業指引」之四、周
    界粒狀污染物檢測點選擇及採樣器高度之３. 明文：「採樣
    器架設應遠離圍籬或圍牆等足以影響風場之位置」，文中所
    謂應遠離圍籬或圍牆，並無明確標定距離，且檢測當時測點
    距周界圍籬約二公尺，以檢測人員專業判定並無影響風場之
    虞得以檢測，且經當日工地負責人簽名同意為之。（四）檢
    測當時風速為一. 二m/s,風向為東北向，而原告指陳貨櫃屋
    阻檔乙事，惟查檢測當時貨櫃位於測點（面向東北方）右手
    邊二公尺處以上，並非位於測點正後方，故該貨櫃及工程周
    界圍離並不會影響風場及採樣結果。
  理  由
壹、程序部分：
    本件被告代表人原為徐慶元縣長，於本院審理中變更為乙○
    ○代理縣長，並聲明承受訴訟，核無不合，應予准許。
貳、實體部分：
一、按「公私場所固定污染源排放空氣污染物，應符合排放標準
    。前項排放標準，由中央主管機關依特定業別、設施、污染
    物項目或區域會商有關機關定之。直轄市、縣 (市)主管機
    關得因特殊需要，擬訂個別較嚴之排放標準，報請中央主管
    機關會商有關機關核定之。」、「公私場所違反第二十條第
    一項‧‧‧；其違反者為工商廠、場，處新臺幣十萬元以上
    一百萬元以下罰鍰。」分別為空氣污染防制法第二十條及第
    五十六條第一項所規定。次按「粒狀污染物 (重量濃度)一
    周界之排放標準限值為五００μg/Nm3」固定污染源空氣污
    染物排放標準亦有規定。
二、本件原告從事土木建築工程業務，承包訴外人王筱蘭（即業
    主）起造之「幼稚園新建工程」（地址：臺東縣臺東市○○
    段一二三－二、一二三－三及一二三－四等地號），進行地
    上物主體結構及附屬設施工程等施工項目時，經被告所屬環
    境保護局於九十三年十二月二十日十一時三十四分許派員督
    同檢測機構即南台灣公司人員稽查該營建工地之空氣污染防
    制作業情形，發現工地內裸露地面約有一七五一㎡ (平方公
    尺)，現場並無有效空氣污染防制措施，致造成塵土飛揚，
    乃現場拍照存證，並於系爭工地周界外西南處 (即現場測得
    東北風之下風處)測點（編號：A０００）設置儀器進行TSP
    （總懸浮微粒濃度）檢測，結果於該點測得粒狀污染物為一
    一七Oμg/Nm3，未符合固定污染源空氣污染物排放標準所定
    限值（五００μg/Nm3即五００微克/凱氏溫度二七三度及一
    大氣壓下立方公尺），違反空氣污染防制法第二十條第一項
    規定，被告乃依同法第五十六條第一項裁處原告三十萬元罰
    鍰等情，此有被告九十四年二月十六日府環二字第ＡＺ00
    00000000號處分書、營建工地稽查記錄表、粒狀污
    染物檢測工作記錄表、固定污染源空氣污染物排放檢測報告
    及採證照片附於原處分卷可稽，洵堪認定。
三、原告提起本件訴訟係以：該工地四周均為台糖公司之土地，
    檢測機構測得之污染源數值應為台糖土地之塵土所造成，是
    檢測判定污染源係原告之工地所造成乙節偏頗失真；原告認
    被告採樣方式有錯誤，即原告認為被告取樣時間根本未達一
    個小時，且檢測方式應該是在檢測基地周界的上風處及下風
    處各檢測一處，但本件被告並無在上風處，作污染源的排放
    濃度檢測；採樣器因架設在未遠離圍籬（僅離圍籬二公尺）
    等足以影響風場之位置而欠適妥，故該採樣檢測結果自顯失
    客觀而無值採；原處分適用「公私場所違反空氣污染防制法
    應處罰鍰額度裁罰準則」裁罰原告，有裁罰適用法令錯誤之
    違法等語，資為爭議。
四、經查：
（一）按營建工地屬空氣污染防制法第十六條第一項第一款所規
      範之固定污染源，而空氣污染防制法第二十條規定公私場
      所固定污染源排放空氣污染物，應符合排放標準。是固定
      污染源營建工地對於其工地區域外之環境衛生應善盡維護
      管理責任，若工地周界粒狀污染物經測定不符合排放標準
      ，即應受罰。經查，本件原告於檢測當日，雖在系爭營建
      工地進行結構體內、外部裝修及內排水溝工程等工作項目
      ，但該工地內地表裸露，現場除堆放鷹架、模板等營建器
      材外，有土石、粉塵堆積未清除亦未見有灑水或鋪蓋等污
      染防制設施，並有多部工程車輛正進行配合施工，致遭風
      蝕揚塵產生粒狀污染物，業經被告所屬環境保護局稽查人
      員現場拍照存證，並委託督同南台灣公司執行TSP檢測。
      而本次稽查檢測，高量採樣器之設置位置，位於下風處之
      周界外，且距周界圍籬約二ｍ處，所測得污染物之數據，
      應為原告營建工地該公私場所排放所為之，被告所屬環境
      保護局稽查人員會同南台灣公司執行檢測工作時，先告知
      原告工地負責人員對檢測位置質疑時請立即提出，俾便更
      換地點，若無異議時，則南台灣公司即依公告之檢測方法
      進行周界TSP採樣，檢測工作係依公告方法辦理，檢測點
      依規定置於工地周界外等情，此有稽查紀錄表、固定污染
      源空氣污染物排放檢測報告及採證照片附於原處分卷可稽
      ，故被告所屬環境保護局依營建工地現況及風向判定污染
      來源而選定測定點，並無違誤。
（二）至原告主張：該工地四周均為台糖公司之土地，檢測機構
      測得之污染源數值應為台糖土地之塵土所造成，該數據無
      代表性，不能證明為該工地所造成云云。惟查，本件地籍
      套繪圖、工作記錄表之採樣點標示圖、採樣照片及系爭幼
      稚園完工後全景照片顯示：本件稽查現場測得之風向為東
      北風，而採樣點位置（編號：A０００）係在該工地周界
      外西南處（即下風處），綜觀全景，該幼稚園之教室蓋在
      系爭工地東面與北面，而教室後方不論東面或北面 (即上
      風處)皆為公寓或大樓等建築物，足認系爭工地周界上風
      處並非原告所稱之台糖裸露土地，故原告此部分之主張，
      顯與事實不符，不足採信。
（三）按「周界指公私場所所使用或管理之界線。」「周界測定
      係在公私場所周界外任何地點，能判定污染物由欲測之公
      私場所排放所為之測定。」「周界測定之取樣時間，粒狀
      污染物為一小時；氣體污染物中，硫氣化物取樣時間為一
      小時，其餘表列之氣體污染物，其採樣時間以三十分鐘為
      原則。但測定方法如已明訂採樣時間者則依該測定方法為
      之」亦分別為固定污染源空氣污染物排放標準第三條第一
      項第一款、第五條及第六條所明定。查依據本件之固定污
      染源空氣污染物排放檢測報告三、採樣分析記錄（二）現
      場採樣結果記錄四、採樣時間資料：起1047迄1147，證明
      被告採樣時間為一小時整，核與前揭規定相符。且依據行
      政院環境保護署九十二年十月一日環署空字第０九二００
      七一一三九號訂定之「營建工程周界粒狀污染物檢測作業
      界指引」貳、營建工程粒狀污染物檢測作業注意事項四、
      周粒狀污染物檢測點選擇及採樣器高度規定一、周界粒狀
      污染物檢測點僅需設置一點，且應設於營建工地周界外，
      能判定粒狀污染物係由欲測之營建工程所排放之任何地，
      故被告選擇於系爭工地區周界下風處之測點（編號：A０
      ００）架設採樣器進行檢測，採樣點位置經原告現場工地
      負責人許鴻展、南台灣公司蔡明道及被告所屬環境保護局
      稽查人員三方簽名確認等情，此有稽查紀錄表及採證照片
      附於原處分卷可稽，足見被告之採樣方式，亦無違誤。是
      原告主張：原告認被告採樣方式有錯誤，即原告認為被告
      取樣時間根本未達一個小時，且檢測方式應該是在檢測基
      地周界的上風處及下風處各檢測一處，但本件被告並無在
      上風處，作污染源的排放濃度檢測云云，不足採信。
（四）依「營建工程周界粒狀污染物檢測作業指引」之四、周界
      粒狀污染物檢測點選擇及採樣器高度之１、明文：周界粒
      狀污染物檢測點僅需設置一點，且應設於營建工地周界外
      ，能判定粒狀物污染物由欲測之營建工程所排放之任何地
      點。惟查檢測當時棌樣器之設置位置位於下風處之周界外
      與規定並無不符，已如前所述。（二）依檢測報告三、採
      樣分析記錄第五頁表五、周界檢測中粒狀污染物檢測記錄
      表明確記錄並且由當日工地負責人許鴻展簽名確認無誤，
      檢測當時，測得風向為東北風，工區內無灑水等防制措施
      易產生風蝕揚塵，當日施工項目為內外部裝修及排水溝工
      程，施工現場有機具運行，有揚塵產生，且採樣點設於下
      風處，更足以證明採樣器所採集到之污染物正為上風處工
      區內所產生，並無不當之處。（三）依「營建工程周界粒
      狀污染物檢測作業指引」之四、周界粒狀污染物檢測點選
      擇及採樣器高度之３. 明文：「採樣器架設應遠離圍籬或
      圍牆等足以影響風場之位置」，文中所謂應遠離圍籬或圍
      牆，並無明確標定距離，且檢測當時測點距周界圍籬約二
      公尺，以檢測人員專業判定並無影響風場之虞得以檢測，
      且經當日工地負責人簽名同意為之。（四）檢測當時風速
      為一‧二m/s，風向為東北向，而原告指陳貨櫃屋阻檔乙
      事，惟查檢測當時貨櫃位於測點（面向東北方）右手邊二
      公尺處以上，並非位於測點正後方，故該貨櫃及工程周界
      圍離並不會影響風場及採樣結果。是原告主張：採樣器因
      架設在未遠離圍籬（僅離圍籬二公尺）等足以影響風場之
      位置而欠適妥，故該採樣檢測結果自顯失客觀而無值採云
      云，亦不足採信。
（五）另依據「公私場所違反空氣污染防制法應處罰鍰額度裁罰
      準則」第三條附表所定裁罰公式「A（污染程度因子）×B
      （危害程度因子）×C（污染特性）×十萬元」，「污染
      程度因子（A）-第二十條第一項（排放污染物未符合排放
      標準）．．三．除前兩者之外空氣污染物排放濃度或量超
      過排放標準之程度：（一）超過二００％者，A＝三‧０
      」為裁量，本件檢測結果粒狀污染物濃度為一一七０μg/
      Nm3，其空氣污染物排放濃度或量已超過排放標準之程度
      ，故核定A（污染程度因子）＝三. ０（其餘二項因子B及
      C均為一‧０），從而得出罰鍰金額應為三十萬元，而非
      原告所述「粒狀污染物（重量濃度）－周界之排放標準限
      值為五００μg/Nm3」，原本標準限值五００μg/Nm3即首
      應扣除不計，嗣以該超過之濃度跟標準限值做一比較方是
      超過之值，故所測得之空氣污染物排放濃度或量僅超過一
      三四％（計算方式：（0000－000）μg/Nm3÷五
      ００μg/Nm3＝一三四％），A應僅為一‧０而非三‧０。
      揆諸前揭空氣污染防制法第五十六條第一項及公私場所違
      反空氣污染防制法應處罰鍰額度裁罰準則之規定，被告裁
      處三十萬元罰鍰，並無違誤。是原告主張：原處分適用「
      公私場所違反空氣污染防制法應處罰鍰額度裁罰準則」裁
      罰原告，有適用法令錯誤之違法云云，不足採信。
五、綜上所述，原告之主張均不可採。被告以其採樣檢驗結果，
    周界粒狀污染物為一一七Oμg/Nm3，未符合固定污染源空氣
    污染物排放標準所定限值（五００μg/Nm3即五００微克/凱
    氏溫度二七三度及一大氣壓下立方公尺），已違反空氣污染
    防制法第二十條第一項所定規定，乃依同法第五十六條第一
    項規定裁處原告三十萬元罰鍰，並無違誤。訴願決定予以維
    持，亦無不合。原告起訴請求撤銷訴願決定及原處分為無理
    由，應予駁回。又本件事證已臻明確，兩造其餘陳述主張於
    本件判決結果不生影響，即無逐一論述之必要，附此敘明。
六、據上論結，本件原告之訴為無理由，依行政訴訟法第一百九
    十五條第一項後段、第九十八條第三項前段，判決如主文。
中    華    民    國  九十五  年    四    月  二十八  日
                  第一庭審判長法  官  呂佳徵
                              法  官  蘇秋津
                              法  官  許麗華
以上正本係照原本作成。
如不服本判決，應於判決送達後二十日內向本院提出上訴書狀，
其未表明上訴理由者，應於提起上訴後二十日內向本院提出上訴
理由書（須按對造人數附繕本）；如於本判決宣示或公告後送達
前提起上訴者，應於判決送達後二十日內補提上訴理由書（須附
繕本）。未表明上訴理由者，逕以裁定駁回。
提起上訴應預繳送達用雙掛號郵票七份（每份三十四元）。
中    華    民    國  九十五  年    四    月  二十八  日
                              書記官  藍亮仁


司法院資訊處製作；財團法人民間司法改革基金會備份。
